Inventaris van het archief van het Ministerie van Koloniën, 1814-1849
Nationaal Archief, Den Haag
- GEHEIM- EN KABINETSARCHIEF, 3
  - Stukken betreffende het Bestuur der Koloniën in het bijzonder, 3.2
    - Oost-Indië, 3.2.1
      - Gouverneurs-generaal, 3.2.1.2
        Op grond van zijn instructie moest de gouverneur-generaal het departement in Den Haag in kennis stellen van alle door hem genomen besluiten. Een omvangrijk gedeelte van de uit Oost-Indië overgekomen stukken vormen de Oost-Indische besluitenregisters. Hierin werden afschriften opgenomen van alle besluiten van de GG. In de beginperiode tot 1836 zijn er twee series: `in rade' en `buiten rade', besluiten genomen samen met, dan wel zonder inbreng van de Raad van Indië. De registers zijn toegankelijk middels een aparte serie indices, die voor in elk deel een alfabetische hoofdenlijst bevatten en (tussen de hoofden of rubrieken in) per letter een klapper op persoonsnamen.
        - Registers der geheime besluiten van de gouverneur-generaal 'buiten rade'., 1816-1849; 4497-4514; 18 delen
          'Buiten rade': de besluiten van de gouverneur-generaal, genomen zonder medewerking van de Raad van Indië.
          Van 1826-1829 gehouden door de luitenant-gouverneur-generaal.
          - 1816-1825, 4497
          - 1826-1829, 4498
          - 1830-1832, 4499
          - 1834, 4500
          - 1835-1836, 4501
          - 1837, 4502
          - 1838, 4503
          - 1839, 4504
          - 1840, 4505
          - 1841, 4506
          - 1842, 4507
          - 1843, 4508
          - 1844, 4509
          - 1845, 4510
          - 1846, 4511
          - 1847, 4512
          - 1848, 4513
          - 1849, 4514
        - Indices., 1816-1849; 4515-4525; 12 delen
          - 1816-1839, 4515
          - 1840, 4516
          - 1841, 4517
          - 1842, 4518
          - 1843, 4519
          - 1844, 4520
          - 1845, 4521
          - 1846, 4522
          - 1847, 4523
          - 1848, 4524
          - 1849, 4525
        - Registers der geheime besluiten van de gouverneur-generaal 'in rade'., 1819-1834; 4526-4535; 10 delen
          'In rade': de besluiten van de gouverneur-generaal, genomen in de vergaderingen van de Raad van Indië.
          - 1819-1820, 4526
          - 1821 jan. 1 - juni 30, 4527
          - 1822 juli 1 - 1823 mrt. 31, 4528
          - 1825, 4529
          - 1826, 4530
          - 1827, 4531
          - 1828, 4532
          - 1829, 4533
          - 1830-1833, 4534
          - 1834, 4535
        - Ingekomen geheime stukken van de gouverneur-generaal., 1819-1823; 4536; 1 omslag
        - Ingekomen geheime en kabinetsstukken van de gouverneur-generaal., 1834-1840; 4538-4544
          Het gaat hier om duplicaten en triplicaten. De originelen bevinden zich in het geheim verbaal.
          - 1834-1835, 4538
          - 1836 - 1837 juni, 4539
          - 1837 juli - nov., 4540
          - 1837 dec. - 1838 apr., 4541
          - 1838 mei - 1839 juli, 4542
          - 1839 aug. - 1840 juli, 4543
          - 1840 aug. - dec., 4544
        - Ingekomen kabinets- en geheime brieven van de gouverneur-generaal., 1834-1849; 4545-4557
          Het gaat hier om duplicaten en triplicaten. De originelen bevinden zich in het kabinetsarchief.
          - 1834 dec. - 1836 juli, 4545
          - 1836 aug. - 1838 aug., 4546
          - 1838 sep. - 1839 feb. 14, 4547
          - 1839 feb. 15 - juni, 4548
          - 1839 juli - dec., 4549
          - 1840, 4550
          - 1841-1842, 4551
          - 1842-1843, 4552
          - 1843, 4553
          - 1844, 4554
          - 1845 - 1846 juni, 4555
          - 1846 juli - 1848 mrt., 4556
          - 1848 apr. - 1849 dec., 4557
        - Lijst van ingekomen geheime- en kabinetsbrieven van de gouverneur-generaal., 1841-1849; 4558; 1 omslag
        - Bij de minister ingekomen particuliere brieven van de gouverneur-generaal., 1840-1849; 4559-4568; 10 omslagen
          - 1840, 4559
          - 1841, 4560
          - 1842, 4561
          - 1843, 4562
          - 1844, 4563
          - 1845, 4564
          - 1846, 4565
          - 1847, 4566
          - 1848, 4567
          - 1849, 4568
        - Index., 1840-1859; 4569; 1 omslag
        - Minuten van geheime uitgaande stukken aan de gouverneur-generaal., 1825-1828; 4570-4573; 4 omslagen
          - 1825, 4570
          - 1826, 4571
          - 1827, 4572
          - 1828, 4573
        - Minuten van uitgaande particuliere brieven van de minister aan de gouverneur-generaal., 1840-1849; 4574-4583; 10 omslagen
          - 1840, 4574
          - 1841, 4575
          - 1842, 4576
          - 1843, 4577
          - 1844, 4578
          - 1845, 4579
          - 1846, 4580
          - 1847, 4581
          - 1848, 4582
          - 1849, 4583
        - Kopieën van semi-officiële brieven aan de gouverneur-generaal, genummerd 1-54., 1845 aug. - 1849; 4718-4719; 1 band en 1 pak
          - nrs. 1-16, 1845 aug.-1846, met inhoudsopgave, 4718
          - nrs. 17-54, 1847-1849, 4719; 1 pak
    - West-Indië en de Kust van Guinea, 3.2.2
      - Geheime memorie van de gouverneur-generaal van de Kust van Guinea, betreffende de handel en de cultures; met kaart., 1818; 4584; 1 omslag
      - Ingekomen geheime brief van de gouverneur van Curaçao, betreffende een algemeen plan van belastingen; met bijlagen., 1821; 4585; 1 omslag
      - Geheim verbaal van de commissaris-generaal van West-Indië., 1828; 4586; 1 deel
      - Scheeplijst van geheime ingekomen brieven van de gouverneur-generaal van de West-Indische bezittingen., 1830-1833; 4587; 1 deel
      - Scheeplijst van geheime ingekomen brieven van de commandeur van de Kust van Guinea., 1830-1833; 4588; 1 deel
- GEDEPONEERDE ARCHIEVEN, 4
  - De Raad van Koophandel en Koloniën, 4.1
    De Raad van Koophandel en Koloniën werd ingesteld bij Souverein Besluit van 6 april 1814, nr. 5. De instructie werd vastgesteld bij Koninklijk Besluit van 25 juni 1814, nr. 66. Deze raad was als adviserend college toegevoegd aan de secretaris van Staat voor de Koophandel en Koloniën, die het voorzitterschap bekleedde. De raad had tot taak de belangen van de koophandel, scheepvaart en landbouw in de koloniën te behartigen; bij Koninklijk Besluit van 25 juli 1815, nr. 47 werd hij tevens belast met de herziening van het tarief op de inkomende en uitgaande rechten. De raad stond in nauwe betrekking tot de Kamers van Koophandel. De leden J.C. van der Kemp, W.G. van de Poll, P. van IJzendoorn, W.J. Macaré, Scholte van Anschat, J.A. de Mist, J. Bourcourd en D.F. Schas, die bij genoemd besluit van 6 april 1815, nr. 5 waren aangesteld, werden op 8 juli 1814 door de secretaris van Staat geïnstalleerd. Zij genoten een salaris van f. 4.000.- -per jaar. Secretaris was A.N. Mooyaart. Sinds juli 1814 waren een commies, een eerste en twee tweede klerken toegevoegd. Deze raad werd bij Koninklijk Besluit van 25 juli 1820, nr. 68 met ingang van 1 oktober opgeheven, omdat de kosten te hoog waren.
    - Minuut-notulen van de Raad van Koophandel en Koloniën; met bijlagen., 1814-1815; 4589-4592; 4 omslagen
      - 1814 juli 8 - dec., met bijlagen 1-16, 4589
      - Bijlagen 17-40, 4590
      - 1815, met bijlagen 1-41, 4591
      - Bijlagen 42-70, 4592
    - Net-notulen., 1814-1817; 4593-4595; 3 delen
      - 1814, 4593
      - 1815, 4594
      - 1817, 4595
    - Stukken betreffende het heffen van consulaatsgelden op buitenlandse schepen door Nederlandse consuls; met afschriften van stukken betreffende dit onderwerp., 1658-1814; 4596; 1 omslag
    - 'Arrêté réglementaire des douanes Belgiques et tarif des droits d`entrée et de sortie'. Gedrukt., 1814; 4597; 1 omslag
    - Rapport van de Raad van Koophandel en Koloniën aan de koning, betreffende de inkomende en uitgaande rechten, in verband met een wettelijk vast te stellen tarief; met bijlagen. Afschriften., 1815; 4598; 1 deel
    - Rekwesten en adressen betreffende inkomende en uitgaande rechten, welke aan de koning gericht waren en om advies zijn doorgezonden aan de Raad van Koophandel en Koloniën., 1815-1816; 4599; 1 band
    - Memorie van J. van Wageningen, gedeputeerde van de Kamer van Koophandel te Dordrecht, bij het gereedkomen van het tarief op de inkomende en uitgaande rechten. Gedrukt., 1816; 4600; 1 omslag
    - Memorie van J.J. Piret, gedeputeerde van de Kamer van Koophandel te Luik, betreffende het al dan niet vrij invoeren van ijzer. Gedrukt., ongedateerd (1816); 4601; 1 omslag
    - Staten van de opbrengst der convoyen en licenties, alsmede van de in-, uit- en doorvoerrechten in België; met begeleidend schrijven van de minister van Koophandel en Koloniën., 1816-1818; 4602; 1 omslag
  - Commissaris voor de Koloniën, 4.2
    Ingevolge het Koninklijk besluit van 25 januari 1814 nr. 72 werd de thee, die slechts met speciale concessie mocht worden ingevoerd, opgeslagen in de Koloniale Etablissementen te Amsterdam en Rotterdam. Deze etablissementen waren gevestigd in de gebouwen van de voormalige Oost Indische Compagnie. Aan het hoofd daarvan stond mr. Hendrik van Vollenhoven, die, evenals het overige personeel, dat door loting uit de dienaren van het in de Franse tijd bestaan hebbende Ministerie van Marine en Koloniën was aangewezen, bij Kon. Besl. van 19 maart 1816 nr. 118 zijn aanstelling ontving. Aanvankelijk stond deze dienst onder het Departement van Financiën, maar met ingang van 1 januari 1815 kwam hij onder het Departement van Koophandel en Koloniën. Van Vollenhoven ontvangt dan de titel van Commissaris voor de Koloniën. Hij zetelde te Amsterdam. Het was zijn taak de ingevoerde koloniale producten te ontvangen, op te slaan en de verkopingen te regelen. Hij was tevens belast met het bevoorraden van de troepen in de koloniën, waarvoor hij de leveringscontracten met leveranciers afsloot, het verschepen van benodigdheden voor de civiele dienst, alsmede het opstellen van soldijlijsten van personen, die een vordering hadden op de voormalige Oost Indische Compagnie, waarvoor hem de bewaring van de archieven van de Oost Indische Compagnie werd toevertrouwd. Een gedeelte dezer archieven berustte in 1830 nog in het etablissement te Middelburg, dat bij Kon. Besl. van 21 juli 1817 nr. 60 werd ingesteld. Het etablissement te Rotterdam werd reeds bij Kon. Besl. van 9 september 1818 nr. 84 opgeheven. Daar in 1830 de werkzaamheden in verband met het opstellen der soldijrekeningen uit de Compagniestijd reeds lang was afgelopen, het ontvangen, verschepen en verkopen van de koloniale producten was overgenomen door de Nederlandse Handel Maatschappij en het leveren van krijgsbehoeften en uitrustingen geschiedde door de Grootmeester der Artillerie, werd deze dienst bij Kon. Besl. van 17 januari 1831 nr. 48, met ingang van 1 april 1831, opgeheven. In de plaats daarvan werd een Koloniaal Magazijn, dat de goederen voor de dienst in de koloniën moest beheren en verzenden, gevestigd in het West Indisch Slachthuis. Aan het hoofd hiervan stond een magazijnmeester.
    - Etablissement te Amsterdam, 4.2.1
      - Bij de commissaris voor de Koloniën te Amsterdam ingekomen stukken., 1813-1829; 4603-4641; 28 delen, 11 omslagen
        - 1813 nov. 25 - 1814 sep. 30, nr. 1 - 300, 4603
        - 1814 okt. 1 - dec. 31, met index, nr. 301 - 564, 4604
        - 1815, nr. 1 - 300, 4605
        - 1815, nr. 301 - 600, 4606
        - 1815, nr. 601 - 900, 4607
        - 1815, nr. 901 - 1182, 4608
        - 1816, nr. 1 - 400, 4609
        - 1816, nr. 401 - 800, 4610
        - 1816, nr. 801 - 1241, 4611
        - 1817, nr. 1 - 300, 4612
        - 1817, nr. 301 - 600, 4613
        - 1817, nr. 601 - 900, 4614
        - 1817, nr. 901 - 1150, 4615
        - 1818, nr. 1 - 300, 4616
        - 1818, nr. 301 - 600, 4617
        - 1818, nr. 601 - 857, 4618
        - 1819, nr. 1 - 300, 4619
        - 1819, nr. 301 - 637, 4620
        - 1820, nr. 1 - 240, 4621
        - 1820, nr. 241 - 470, 4622
        - 1821, nr. 1 - 250, 4623
        - 1821, nr. 251 - 448, 4624
        - 1822, nr. 1 - 240, 4625
        - 1822, nr. 241 - 449, 4626
        - 1823, nr. 1 - 240, 4627
        - 1823, nr. 241 - 471, 4628
        - 1824, nr. 1 - 200, 4629
        - 1824, nr. 201 - 397, 4630
        - 1825, nr. 1 - 227, 4631
        - 1825, nr. 228 - 421, 4632
        - 1826, nr. 1 - 205, 4633
        - 1826, nr. 206 - 448, 4634
        - 1826, nr. 449 - 699, 4635
        - 1827, nr. 1 - 278, 4636
        - 1827, nr. 279 - 560, 4637
        - 1828, nr. 1 - 297, 4638
        - 1828, nr. 298 - 500, 4639
        - 1829, nr. 1 - 155, 4640
        - 1829, nr. 156 - 384, 4641
      - Indices., 1815-1829; 4642-4654; 13 delen
        - 1815, 4642
        - 1816, 4643
        - 1817, 4644
        - 1818, 4645
        - 1819, 4646
        - 1820, 4647
        - 1821, 4648
        - 1822, 4649
        - 1823, 4650
        - 1825, 4651
        - 1826, 4652
        - 1827-1828, 4653
        - 1829, 4654
      - Minuten van bij de commissaris voor de Koloniën uitgaande brieven., 1813-1829; 4655-4669; 10 delen, 5 omslagen
        Met index over de jaren 1813-1824 achterin bij gebonden.
        - 1813 dec. 9 - 1814, 4655
        - 1815, 4656
        - 1816, 4657
        - 1817, 4658
        - 1818, 4659
        - 1819, 4660
        - 1820, 4661
        - 1821, 4662
        - 1822, 4663
        - 1824, 4664
        - 1825, 4665
        - 1826, 4666
        - 1827, 4667
        - 1828, 4668
        - 1829, 4669
      - Indices., 1826-1829; 4670-4672; 3 delen
        - 1826, 4670
        - 1827-1828, 4671
        - 1829, 4672
      - 'Uitgaande bijlagen', minuten van uitgaande brieven van de commissaris voor de Koloniën, gediend hebbende als bijlagen bij de rapporten en brieven aan het departement., 1813-1823; 4673-4682; 10 delen
        - 1813 dec. 9 - 1814, 4673
        - 1815, 4674
        - 1816, 4675
        - 1817, 4676
        - 1818, 4677
        - 1819, 4678
        - 1820, 4679
        - 1821, 4680
        - 1822, 4681
        - 1823, 4682
      - Enige ongeagendeerde ingekomen en minuten van uitgaande stukken., 1813-1815; 4683; 1 omslag
      - Ingekomen en minuten van uitgaande stukken betreffende gehouden verkopingen van thee, alsmede betreffende de theehandel in het algemeen., 1813-1814; 4684; 1 omslag
      - Staten houdende condities bij veilingen van koloniale producten., 1814; 4685; 1 omslag
      - Vergelijkende staat der kosten van het vervoer van troepen naar Batavia, wanneer dit met een oorlogsschip of met een particulier schip zou geschieden., ongedateerd (ca. 1815); 4686; 1 omslag
      - Registers houdende minuten van contracten van aanbesteding voor het leveren van materialen en levensmiddelen., 1816-1818; 4687-4688; 2 delen
        - 1816 jan. 2 - sep. 30, 4687
        - 1816 okt. 25 - 1818 apr. 3, 4688
      - Registers van contracten van aanbesteding voor het leveren van materialen en levensmiddelen; met klappers. Afschriften., 1817-1824; 4689-4692; 4 delen
        - 1817-1818, 4689
        - 1819-1820, 4690
        - 1821-1822, 4691
        - 1823-1824, 4692
      - Nota van de directeur voor de Zaken der Koloniën aan de minister, houdende voorstel tot opheffing van het Koloniale Etablissement te Amsterdam. Afschrift., 1830; 4693; 1 omslag
      - Bij de commissaris voor de Koloniën ingekomen geheime stukken; met klappers., 1814-1818; 4694-4695; 2 delen
        - 1814-1815, 4694
        - 1816-1818, 4695
      - Minuten van bij de commissaris voor de Koloniën uitgaande geheime stukken; met klapper., 1814-1815; 4696; 1 deel
    - Etablissement te Middelburg, 4.2.2
      - Minuten van bij de directeur van het Koloniale Etablissement te Middelburg uitgaande stukken., 1817-1832; 4697; 1 deel
  - Maatschappij voor de Chinese Theehandel, 4.3
    Het Kon. Besl. van 24 juni 1814 nr. 15 bepaalde, dat alle ingevoerde thee in de koloniale etablissementen te Amsterdam en Rotterdam zou worden opgeslagen en dat het verboden was thee te verhandelen, waarvan de kisten niet waren voorzien van het stempel van de voormalige Oost Indische Compagnie. Bij Kon. Besl. van 23 maart 1815 nr. 168 werd de "Nederlandsche Geoctroyeerde Maatschappij voor den Chinaschen Theehandel" opgericht. De maatschappij was gevestigd te Amsterdam en verkreeg voor 25 jaren het octrooi om de thee in China te gaan kopen. Alle verdere invoer was, behoudens Koninklijk consent, verboden. De maatschappij gaf 8000 aandelen à f.1000.- uit. Hij, die minstens zes aandelen bezat, had stemrecht. Uit de stemhebbenden werden zeventien hoofdparticipanten gekozen, die een raad vormden. Uit deze hoofdparticipanten werden vier bewindhebbers aangewezen. De Koning had het recht een vijfde bewindhebber toe te voegen, in welke functie Hij de Directeur-Generaal van Koophandel en Koloniën benoemde. Er bleek echter weinig animo te zijn voor de uitgegeven aandelen en tal van requesten met verzoek tot opheffing van de maatschappij kwamen bij de Koning binnen. Als gevolg hierop werd bij Kon. Besl. van 24 december 1817 nr. 58 het octrooi ingetrokken en de vrijhandel in thee toegestaan.
    - Publicaties, memories en financiële overzichten betreffende de theehandel. Afschriften., 1791-1814; 4698; 1 omslag
    - Koninklijke besluiten, extracten uit het verbaal van het departement en andere stukken betreffende de theehandel; met specificatie., 1814-1818; 4699; 1 omslag
    - Koninklijk besluit van 25 maart 1815 nr. 168, houdende de oprichting van de Maatschappij voor de Chinese Theehandel. Gedrukt., 4700; 1 omslag
    - Minuut-verbaal van de Maatschappij voor de Chinese Theehandel., 1815-1818; 4701-4703; 3 omslagen
      - 1815 okt. 30 - dec. 29, 4701
      - 1816 jan. 2 - mrt. 29, 4702A
      - Stukken betreffende toezending van staaltjes textiel, met als bijlage twee voorbeelden. exh. 6 februari 1816 nr. 23., 4702B
      - 1816 apr. 1 - 1818 jan. 17, 4703
    - Agenda., 1815-1818; 4704; 1 omslag
    - Ingekomen en minuten van uitgaande stukken., 1815-1817; 4705; 1 omslag
    - Minuut-rapport van de directeur-generaal van Koophandel en Koloniën aan de koning, betreffende de theehandel., 1815-1816; 4706; 1 omslag
    - Rapporten en rekwesten betreffende de theehandel in het algemeen, alsmede betreffende de wenselijkheid van het al dan niet doen voortbestaan van de Maatschappij voor de Chinese Theehandel. Afschriften., 1815-1817; 4707; 1 omslag
    - Akte van overeenkomst tussen de directeur-generaal van Koophandel en Koloniën en Adriaan Wognum, reder te Enkhuizen, betreffende het bevrachten van het schip 'Hoop en Fortuyn' voor een reis naar China., 1816; 4708; 1 omslag
    - Extract uit de toespraak van de Staatsraad Van Gennep, bij de aanbieding van de nieuwe Thee-wet., 1817; 4709; 1 omslag
- STUKKEN DIE NIET TOT HET ARCHIEF IN STRIKTE ZIN GEREKEND KUNNEN WORDEN, 5
  - Vredestraktaat tussen Frankrijk enerzijds en Oostenrijk-Hongarije, Groot Brittannië, Rusland en Pruisen anderzijds. Gedrukt., 1814 mei 30; 4710; 1 omslag
  - 'Statement of the foreign trade with China on account of the inland or transit duties of the Chinese empire'. Gedrukt., 1844; 4711; 1 omslag
  - Besluit van de prefect van Sjao-King-Foe betreffende de vrije uitoefening van de Christelijke zending in zijn district. Afschrift in Chinees schrift, met vertaling., 1848; 4712; 1 omslag
  - Algemeen overzicht van de inkomsten en uitgaven in Brits-Indië. Gedrukt., 1848-1850; 4713; 1 omslag
  - Ingekomen en minuten van uitgegane brieven van het Ministerie van Koloniën., 1842-1850; 4714; 1 pak
- STATISTIEKE AANTEKENINGEN VAN HET MINISTERIE VAN KOLONIEN, 6
  Zie hiervoor inventaris 2.10.36.23, inv.nrs. 870-887.